最高法院刑事判決　　　　　　九十六年度台上字第四七八四號
上　訴　人　甲○○
　　　　　　乙○○
　　　　　　　　　　（
上 列一 人
選任辯護人　陳殷朔律師
上列上訴人等因強盜案件，不服台灣高等法院中華民國九十六年
六月二十日第二審判決（九十六年度上訴字第一五０七號，起訴
案號：台灣桃園地方法院檢察署九十四年度偵字第一八三三三號
），提起上訴，本院判決如下：
    主  文
上訴駁回。
    理  由
按刑事訴訟法第三百七十七條規定，上訴於第三審法院，非以判
決違背法令為理由，不得為之。是提起第三審上訴，應以原判決
違背法令為理由，係屬法定要件。如果上訴理由狀並未依據卷內
訴訟資料，具體指摘原判決不適用何種法則或如何適用不當，或
所指摘原判決違法情事，顯與法律規定得為第三審上訴理由之違
法情形，不相適合時，均應認其上訴為違背法律上之程式，予以
駁回。本件上訴人甲○○、乙○○（下稱上訴人等）上訴意旨略
稱：(一)、原判決認定上訴人等有與鄭友昇（已死亡）結夥三人，
於民國九十四年農曆年前某日凌晨二時十分許，至桃園縣觀音鄉
草漯村十四鄰草漯二二六之十號住宅強盜莊文正等人之財物（下
稱草漯村強盜案）；與黃遠倫（另案審理）、鄭友昇結夥三人以
上，於九十四年二月農曆春節期間某日深夜一時許，至桃園縣大
園鄉北港村三鄰田中秧十五之十八號住宅強盜劉木寬等人之財物
（下稱北港村強盜案）；及與黃遠倫、鄭友昇結夥三人以上，於
九十四年四月二十二日晚間十一時五十五分許，至觀音鄉三和村
三鄰二十二之二號住宅強盜徐智南等人之財物（下稱三和村強盜
案）等犯行，係因上訴人等供出其犯罪地點而查獲，但上訴人等
並無為此供述。又原判決認定上訴人等係於九十四年農曆年前某
日犯草漯村強盜案，且在該案現場曾對莊文正等被害人脅迫稱：
「不要動，兄弟難過要拿一些錢」、「身上有錢，就拿出來」，
使莊文正等人不能抗拒而自行交出財物等情，與上訴人等所供其
等係於九十四年農曆年期間犯該案，且否認對被害人出言脅迫，
及莊文正證陳係一名歹徒靠近拿錢，互核均不相吻合；再上訴人
等並未供承於三和村強盜案中強取被害人之金項鍊、金手鍊，原
判決竟認定上訴人等在該案有此行為，難認適法。(二)、原判決一
方面以被害人就被強盜之財物多寡印象較為深刻，因認上訴人等
強盜所得財物金額，應以被害人之證述為可採，但另方面就被害
人對歹徒究係持何刀械、以何物蒙面及身材高矮等情形，答稱已
記憶不清，卻認此係其因突遭強盜一時驚懼所致而仍予採信，自
屬理由矛盾。(三)、本件案情既尚有疑竇，原審未依上訴人等之聲
請傳喚證人劉美華、李宗澤及綽號「阿強」等人查明，遽行判決
，亦嫌調查未盡云云。上訴人乙○○上訴意旨另略稱：(一)、草漯
村強盜案之被害人對歹徒於強盜時係持何工具、是否有人空手及
身材高矮等情狀，及北港村強盜案之被害人對歹徒強盜時有否戴
安全帽，彼此供述不一，三和村強盜案之被害人徐智南於第一審
又已陳稱上訴人等不像歹徒，原判決竟仍論處上訴人等罪刑，難
謂與證據法則無違。(二)、乙○○與黃遠倫之家屬並不相識，不可
能透過黃遠倫之母親向黃遠倫關說以為己脫罪，況其已證陳因害
怕而供出上訴人等之犯行，所證無非杜撰之詞，不足採信，原審
率採為判決之依據，亦有違誤。(三)、黃遠倫、甲○○均未經法院
以證人身分命其具結後施以交互詰問程序，其等於偵查中之供述
即無證據能力，原判決竟採之為證，並違證據法則。(四)、乙○○
之九十四年十一月十四日警詢筆錄雖載稱其記得在當年之農曆年
前與甲○○等人至大園鄉北港村、觀音鄉草漯村犯案，但此與事
實不符，乙○○曾聲請勘驗該筆錄，原審未予調查，復未說明理
由，自屬違法。(五)、黃遠倫於第一審已改稱係鄭友昇邀其參加三
和村強盜案，另二名同夥因戴用頭套，又未說話，其不能確定該
二人為何人，且其為警查獲前即有施用毒品，其於警詢中所述不
實；另乙○○於九十四年十一月二日已提出律師委任狀於台灣桃
園地方法院檢察署，然警方及檢察官於同年月十四日及同年十二
月二十二日訊問乙○○時，卻未通知律師到場，所取得之筆錄應
不具證據能力，原審對上開有利於上訴人等之證據，不予採納，
亦未說明理由，即嫌理由不備。(六)、黃遠倫已供述其所有之二支
槍，分別於九十四年五月及同年七月間購入，係在本件犯罪日期
之後，上訴人等於為本件犯行時應尚無上開槍枝可用，原判決卻
仍認定上訴人等持以犯案之槍枝係黃遠倫所有，其事實之認定與
卷內證據不相符合，有證據上理由矛盾之違法。(七)、乙○○之九
十四年十月二十四日「台灣桃園監獄受刑人看守所被告自白書」
中，已自述被一名警員毆打胸口及頭部，此情確屬實在，但因當
時證人賴政義適被警員帶往屋內三樓，故賴政義乃證陳未見乙○
○遭警毆打之情形；又乙○○於九十四年十二月二十二日經警借
提外出查案時，復遭警刑求，此應為黃遠倫所聞見，黃遠倫雖於
第一審陳稱其在場時並無此情況，然此係畏懼警方再度對其借提
所致，原審未詳查上情，遽認乙○○未遭警刑求，難令人甘服云
云。
惟查：原判決綜合全案證據資料，本於事實審法院職權推理之作
用，認定上訴人等有其事實欄所載之犯行，因而撤銷第一審不當
之科刑判決，改判依想像競合犯從一重各論處上訴人等連續意圖
為自己不法之所有，結夥三人以上，攜帶兇器，於夜間侵入住宅
，以脅迫至使不能抗拒，而取他人之物（甲○○為累犯）罪刑，
已詳細說明其採證認事之理由。對依憑上訴人等之供述，證人黃
遠倫、楊樹瀛、廖宇鈞之證詞，如何已足認定本件強盜案之犯罪
地點係上訴人等所供出；甲○○於警詢時自白草漯村強盜案之犯
罪時間係在農曆年後，與實際係發生於農曆年前，固有所出入，
但其僅稱大約在過年後，詳細日期已忘，如何不得據此即認該自
白不足採信；莊文正於警詢所稱：「一男子主動靠近我們拿錢」
，僅係表明其於遭強盜時有歹徒靠近，依莊文正等被害人嗣後之
證述，如何已足認定草漯村強盜案發生當時確係被害人自行將錢
交出；乙○○於警詢時雖稱其僅知於三和村強盜案中只搶得現金
，但依被害人徐智南、徐一華之陳述，如何堪認上訴人等於該案
併搶得金項鍊、金手鍊等財物；草漯村及北港村強盜案之被害人
對歹徒究係持何犯罪工具、是否有人空手、身材高矮及有否戴用
安全帽等情狀，彼此雖供述不一，但被害人於突遭上訴人等持刀
槍強盜財物，驚恐中就歹徒之裝扮等情狀，難以記憶深刻，如何
不得以被害人所供稍有瑕疵而認為不可採信；依黃遠倫之供述及
台灣桃園看守所接見紀錄光碟勘驗筆錄記載，如何已足認定黃遠
倫之表弟確曾透過黃遠倫之母親，向黃遠倫表示，希望黃遠倫之
證詞不要牽涉上訴人等；黃遠倫嗣於第一審雖翻異改稱係鄭友昇
邀其參加三和村強盜案，另二名同夥因戴用頭套，又未說話，其
不能確定該二人為何人，所證如何均與事實不符，不足採信；乙
○○雖於九十四年十一月二日向台灣桃園地方法院檢察署提出律
師委任狀，但因警方於借提乙○○時不知其已委任律師，乃未於
製作詢問筆錄時通知律師到場，但經權衡對乙○○之人權保障及
公共利益之維護，乙○○於警詢中之自白如何仍應認有證據能力
；依黃遠倫之證詞，其所有經警查扣之二支槍雖係於本件犯罪日
期後之九十四年五月及同年七月間購入，但堅稱曾出借二支槍供
北港村及三和村強盜案犯罪之用，參諸證人徐國智亦證稱：歹徒
非持扣案之二支手槍行搶，如何已足認定上開案件所使用不具殺
傷力之槍枝確係黃遠倫所提供，且非經警查扣之上開手槍；乙○
○於九十四年十月二十四日填具之「台灣桃園監獄受刑人看守所
被告自白書」中，雖自述被一名警員毆打胸口、頭部，然依同日
之收容人內外傷紀錄表記載，其並未受有內外傷，於偵查中又表
示未遭不法取供，所辯當日遭刑求乙節如何之不足採信；乙○○
雖辯稱其於九十四年十二月二十二日警詢遭警刑求時，黃遠倫曾
目睹，但黃遠倫已明確證稱其不知此事，所證如何亦無從資為乙
○○有利之認定，亦皆已詳加說明。上訴人等之上訴意旨對原審
之論斷，究有何違背經驗法則或論理法則之違法情形，並未依據
卷內資料，為具體之指摘，徒執陳詞，以原判決認定其等係於九
十四年農曆年前犯草漯村強盜案，使被害人自行交出財物，與其
等所供係於九十四年農曆年期間犯該案，及莊文正證陳係歹徒靠
近拿錢，不相符合；其等未供承於三和村強盜案中強取被害人之
金項鍊、金手鍊，原判決竟認定其等有該部分犯行；本件強盜案
之被害人對歹徒究係持何工具、是否有人空手、身材高矮及有否
戴用安全帽等情，供述不一，甚至指其等不像歹徒，原判決竟仍
論處其等罪刑；黃遠倫證陳乙○○曾透過關係向渠關說以求脫罪
乙節不實，原審卻率予採信；黃遠倫嗣已改稱除鄭友昇外，不能
確定另二名參與三和村強盜案者係何人，此項有利證據，原審不
予採納；乙○○於偵查中已向地檢署提出律師委任狀，警方於詢
問乙○○時，卻未通知律師到場，所取得之警詢筆錄應不具證據
能力；黃遠倫已供述所有之二支槍係在本件犯罪日期之後購入，
原判決卻仍認其等持黃遠倫之槍枝犯罪；乙○○之九十四年十月
二十四日看守所自白書中所述當日遭警毆打乙情，確屬實在，另
其於九十四年十二月二十二日復遭警刑求，原審未予詳查，遽認
無刑求情事云云，據以指摘原判決違背法令，皆係以自己之說詞
，對原審採證認事之適法職權行使，並已於判決內說明之事項，
漫事指摘，復為單純之事實上爭辯，依首開說明，自非適法之第
三審上訴理由。且查：(一)、依卷內資料，第一審已循上訴人等之
聲請勘驗乙○○之九十四年十一月十四日警詢錄音帶，上訴人等
及其辯護人對該勘驗內容亦無意見，且原審既認上訴人等所犯本
件加重強盜事實已臻明瞭，無再傳喚劉美華、李宗澤及綽號「阿
強」到場，及勘驗乙○○前開警詢錄音帶，以為無益調查之必要
，按之刑事訴訟法第一百六十三條之二第二項第三款之規定，亦
無上訴人等上訴意旨(二)及乙○○上訴意旨(四)所指調查未盡之違誤
。(二)、被害人對自己有多少財物，被強盜之財物究為多少，自較
外人清楚，另其對突遭歹徒持刀、槍強盜財物，於驚懼下而未能
詳細注意歹徒之穿著、身材及持何犯罪工具，要符常情，原判決
以本件被害人就被強盜之財物多寡印象較為深刻，認上訴人等強
盜所得財物金額，應以被害人之證述為可採，另以被害人對歹徒
究係持何刀械、以何物蒙面及身材高矮等情形，因突遭強盜，一
時驚懼，彼此間之供述雖不一致，仍不影響其證詞之真實性，與
經驗法則，亦無相悖，上訴人等上訴意旨(二)指原判決有理由矛盾
之違法，不無誤會。(三)、依卷附資料，第一審已以證人身分命黃
遠倫具結後施以交互詰問程序，原判決亦未採用黃遠倫、甲○○
於偵查中之供述作為判決之依據，乙○○上訴意旨(三)所指，與卷
內資料不相符合，並非適法之第三審上訴理由。(四)、原判決就檢
察官在乙○○委任律師後，於九十四年十一月十四日、同年十二
月二十二日偵查時未通知律師到場，所作偵訊筆錄是否具有證據
能力乙節，雖疏未加以說明，但原判決既未採取乙○○該二次偵
查中之供述資為論罪依據，於判決結果顯無影響，依刑事訴訟法
第三百八十條規定，亦不得執為提起第三審上訴之理由。綜上所
述，本件上訴人等上訴意旨所指，與法律規定得為第三審上訴理
由之違法情形不相適合，其上訴違背法律上之程式，應予駁回。
據上論結，應依刑事訴訟法第三百九十五條前段，判決如主文。
中　　華　　民　　國　九十六　年　　九　　月　　六　　日
                      最高法院刑事第十庭
                          審判長法官  謝　俊　雄
                                法官  陳　世　雄
                                法官  魏　新　和
                                法官  吳　信　銘
                                法官  徐　文　亮
      本件正本證明與原本無異
                                      書  記  官
中　　華　　民　　國　九十六　年　　九　　月　　十　　日
                                                      Ｋ
